臺灣高等法院民事判決　　　　　　　　　　　　　　九十二年度上字第一０四０號
　　上　訴　人　新峰機械工業股份有限公司
　　法定代理人　蔡富添
　　訴訟代理人　陳峰富律師
　　複代理人　　蕭世光律師
　　　　　　　　張簡勵如律師
　　上　訴　人　中華工程股份有限公司
　　法定代理人　嚴雋泰
　　訴訟代理人　尤英夫律師
　　　　　　　　鄭仁哲律師
　　　　　　　　林正忠律師
右當事人間給付工程款事件，兩造對於中華民國九十二年九月十八日臺灣臺北地方法
院九十一年度訴字第三六四三號第一審判決各自提起上訴，本院於九十三年六月十五
日言詞辯論終結，判決如下：
    主      文
兩造上訴均駁回。
第二審訴訟費用由兩造各自負擔。
    事實及理由
一、程序方面：
    按「當事人對於第一審判決不服之程度，及應如何廢棄或變更之聲明，依民事訴
    訟法第四百三十八條第一項第三款雖應表明於上訴狀，然其聲明之範圍，至第二
    審言詞辯論終結時為止，得擴張或變更之，此不特為理論所當然，即就同法於第
    二審程序未設與第四百七十條第一項同樣之規定，亦可推知。」（最高法院三十
    年度抗字第六六號判例要旨參照）。查，上訴人中華工程股份有限公司（下稱中
    華工程公司）原係就原判決命其給付之新臺幣（下同）三百八十三萬四千一百八
    十四元及其利息中一百九十二萬七千五百八十八元本息部分上訴，嗣後將上訴之
    金額擴張為二百零五萬零一百零五元，即原判決駁回關於「中運量捷運系統木柵
    線上部結構工程」部分，上訴人中華工程公司主張上訴人新峰機械工業股份有限
    公司（下稱新峰公司）履行保固責任時，因施作支承墊鋼板維修造成之損害一百
    七十萬六千三百十六元所為之抵銷主張；及於本院審理時，所為關於「東西向後
    龍汶水線E303標懸臂式施工法工作台車採購」部分，因上訴人新峰公司未依採購
    合約約定提供正確之「撓度與預拱計算」資料予上訴人中華工程公司，而致使上
    訴人中華工程公司因此所受之損害三十四萬三千七百八十九元部分（本院卷第五
    五頁）之抵銷主張。其後上訴人中華工程公司就其未上訴部分，依原判決給付被
    上訴人新峰公司時，將前揭三十四萬三千七百八十九元，於所給付之款項中予以
    扣抵，且為上訴人新峰公司所不爭執，乃將上訴聲明之金額予以減縮為一百七十
    萬六千三百十六元，依前揭說明，於法並無不合，應予准許。
二、上訴人新峰公司主張：其於民國七十九年至八十八年間，與上訴人中華工程公司
    訂立多項工程承攬契約，其中「中運量捷運系統木柵線上部結構工程」（下稱上
    部結構工程）、「E303標懸臂式施工法工作台車採購」（下稱E303標採購案）、
    「捷運227標新店站不銹鋼爬梯扶首及台端柵門」（下稱227標工程）、「B109
    逐跨支撐（外）底模製作工程」（下稱B109工程）、「 B橫洞放水鋼管製裝工程
    」（下稱鋼管製裝工程）等五件承攬工程合約，均依約履行完畢，惟上訴人中華
    工程公司中工公司仍積欠包含應付尾款及押標金，共計四百六十四萬九千一百五
    十六元之款項尚未給付，經其於九十一年三月十二日以（91）通富字第○三一二
    一號函催告上訴人中華工程公司限期給付前揭工程款，上訴人中華工程公司至今
    仍未履行。前揭227標及 B109工程之工程款業因其請求及中華工程公司於其九十
    年五月九日（九十）中工捷新發字第LI-392號函為承認，而時效中斷，且該二工
    程或係不動產買賣承攬，或契約標的為生財器具，故均無民法第一百二十七條第
    七、八款之適用。另維修支承墊工程，不在兩造間之上部結構工程契約之範圍，
    其係應中華工程公司之要求提供工人參與維修，且進行維修均係依中華工程公司
    之指示為之，帽樑損害與其無關，縱有損害，其亦不負損害賠償之責等語，爰求
    為命對造應給付四百六十四萬九千一百五十六元及自起訴狀繕本送達翌日（即九
    十一年七月五日）起至清償日止，按週年利率百分之五計算之利息之判決（原判
    決僅命對造給付三百四十三萬四千一百八十四元及法定利息，並駁回上訴人新峰
    公司關於前揭227 標工程之工程尾款三十六萬四千九百七十元、保證金十五萬元
    ；及B109工程之工程尾款十五萬元、保證金十五萬元部分之請求；上訴人新峰公
    司就其敗訴部分聲明不服。）。並聲明：(一)原判決不利於其部分廢棄。(二)右廢棄
    部分，對造應再給付八十一萬四千九百七十二元，及自九十一年七月五日起至清
    償日止，按週年利率百分之五計算之利息。(三)上訴人新峰公司願供現金或同面額
    之第一商業銀行無記名可轉讓定期存單為擔保，請准宣告假執行。(四)對造上訴駁
    回。
三、上訴人中華工程公司則以：其對於上訴人新峰公司依兩造間前揭工程契約關係，
    主張之應付款項，固不爭執，惟(一)關於上部結構工程部分：因上訴人新峰公司於
    八十八年十二月二日進行捷運木柵線 P2010東側支承墊鋼襯鈑有向外滑動之保固
    維修作業時，未遵照現場捷運局、捷運公司及上訴人中華工程公司工程人員之指
    示，即擅自以錯誤操作方式頂昇鋼構大樑，以致帽樑無法支撐千斤頂之反作用力
    ，而造成帽樑角隅混凝土有開裂損壞之情形，及捷運系統營運中斷，嗣後捷運局
    向被告求償就該事故所發生之緊急搶修（含植栽）、帽樑修補及營運損失等費用
    ，共計一百七十萬六千三百十六元，上訴人中華工程公司業已支付完畢，且該事
    故係肇因於上訴人新峰公司執行捷運木柵線P2010支承墊鋼鈑維修作業不當，而
    導致帽樑受損和捷運木柵線停止營運，上開相關費用，自應由上訴人新峰公司負
    賠償責任，上訴人中華工程公司以之主張抵銷。退而言之，如本院認定系爭支承
    墊工程項目非屬上訴人新峰公司依約應負起保固維修責任之範圍，則上訴人中華
    工程公司於系爭支承墊鋼鈑因位移而需要維修時，通知上訴人新峰公司進行修復
    工作，上訴人新峰公司並依照上訴人中華工程公司之通知進行維修工作，顯見兩
    造就此應進行維修部分已達成契約之合意，然上訴人新峰公司之工作人員卻於從
    事上開維修作業時，因施工不當而造成帽樑局部受損，致使上訴人中華工程公司
    因此受損害，上訴人中華工程公司自得依據民法第二百二十七條及第一百八十四
    條之規定，請求上訴人新峰公司負損害賠償之責任。(二)前揭227標工程尾款三十
    六萬四千九百七十二元、保證金十五萬元、及前揭B109工程尾款十五萬元、保證
    金十五萬元部分，上訴人新峰公司所發之最後請求給付工程款日期為九十年六月
    十三日，則上訴人新峰公司應於六個月內即九十一年二月十二日前提起訴訟，始
    生中斷時效之效力，然上訴人新峰公司卻遲至九十一年六月二十六日，始起訴請
    求上訴人中華工程公司給付，其顯已超過六個月之期間，上訴人新峰公司之請求
    不生中斷時效之效力，其工程款請求權已罹於消滅時效，上訴人中華工程公司自
    得予以拒絕給付等語，資為抗辯（原判決命上訴人中華工程公司給付三百八十三
    萬四千一百八十四元，其中前揭上部結構工程之工程尾款五十二萬一千九百元；
    E303採購案尾款二百九十一萬七千二百四十三元、保證金二十四萬元；鋼管製裝
    工程尾款十五萬五千零四十一元，上訴人中華工程公司於本院審理時，對該等債
    權金額均不爭執，僅以前揭一百七十萬六千三百十六元債權主張抵銷。）。並聲
    明：(一)原判決關於命其給付一百七十萬六千三百十六元及其利息部分，及該部分
    假執行之宣告，暨該部分訴訟費用之裁判均廢棄。(二)右廢棄部分，對造於第一審
    之訴及假執行之聲請均駁回。(三)對造上訴駁回。
四、上訴人新峰公司上訴部分：
    上訴人新峰公司主張被上訴人中華工程公司應給付 227標工程之工程款三十六萬
    四千九百七十二元、保證金十五萬元，及B109工程之工程尾款十五萬元、保證金
    十五萬元，且前揭工程款均不適用民法第一百二十七條規定之二年短期時效，上
    訴人新峰公司尚得依民法第二百二十九（應係二百二十七之誤）條債務不履行之
    規定請求，而債務不履行之消滅時效為十五年，自無罹於時效之情事。而 227標
    為不動產買賣承攬，亦無前揭二年短期時效之適用。另B109工程部分為上訴人新
    峰公司之生財器具，應適用民法第一百二十五條之規定，其時效為十五年。況上
    訴人新峰公司一再請求被上訴人中華工程公司給付，時效亦因之而中斷。再者，
    關於227標工程部分之工程款，被上訴人中華工程公司於九十年五月九日，以（
    九十）中工捷新發字第LI-392號函承認而中斷云云。被上訴人中華工程公司則對
    前揭工程款債務不爭執，惟抗辯該等工程款之請求權均已罹於時效等語。按技師
    、承攬人之報酬及其墊款；以及商人、製造人、手工業人所供給之商品及產物之
    代價之請求權，均因二年間不行使而消滅，民法第一百二十七條第七、八款定有
    明文。次按「民法第一百二十七條第二款載：運送費及運送人所墊之款之請求權
    ，因二年間不行使而消滅，法律所以對此特定短期時效，旨在從速解決，而所謂
    延滯費，並非因債務不履行而生之損害賠償，而為對於運送人就運送契約上約定
    以外所為給付之報酬，名稱雖與運送費異，實質上仍為運送之對價，不因其為對
    於運送契約上約定以外所為給付之對價，而謂其時效之計算應有不同，自應解為
    包括於民法第一百二十七條第二款所定短期時效之內，而不應適用一般之長期時
    效。」（最高法院五十一年度台上字第一九四０號判例要旨參照）。查：
  (一)按「稱承攬者，謂當事人約定，一方為他方完成一定之工作，他方俟工作完成，
    給付報酬之契約。」民法第四百九十條定有明文。次按所謂工作物供給契約，即
    工作全部材料由承攬人供給，而當事人之意思復重在工作物財產權之移轉時，始
    得認為為買賣之一種（最高法院五十九年度台上字第一五九０號判決意旨參照）
    。前揭227標工程及 B109工程，均係被上訴人中華工程公司將部分工程項目分包
    與上訴人新峰公司負責施作，依雙方間所簽訂之前揭 227標工程分包工程合約及
    B109工程採購合約條款內容觀之，其均是以工作應如何進行及完成為內容，如「
    禁止讓與或轉包」、「工程計價」、「變更設計」、「工程金額調整」、「工程
    保險」、「監工人員職權」、「工程監督」、「工地管理」、「工地安全衛生與
    環保」、「施工計劃」、「配合施工」、「災害處理」、「工期延長」、「暫停
    付款」、「工地清理」、「工程保管」、「工程驗收」、「工程保固」、「安全
    衛生管理條款」等規定，且其給付工程估驗款之方式均是按照上訴人新峰公司每
    月完成之工程數量，由被上訴人中華工程公司依約予以計價給付，顯見上開二工
    程是重在工作物之完成，是以，系爭契約之性質應是重在工作物之完成而非工作
    物財產權之移轉，依前揭說明，應屬單純之承攬契約。
  (二)再者，前揭 227標工程其內容為不銹鋼扶手、月台欄杆、樓梯踢腳板、警示烤漆
    鋁板、TSS 四樓陽台等均非不動產之結構，均僅係不動產之安全設施，有該工程
    之採購合約明細表在卷可稽（原審卷第四七頁），其性質自非不動產承攬，上訴
    人新峰公司徒以系爭工程所需之一切材料均是由其所提供，即認定系爭契約係具
    有承攬與買賣混合契約性質之「不動產買賣承攬」云云，其主張顯不足採。
  (三)又B109工程之工作為底模製作，而該等底模為上訴人新峰公司之工作，並非上訴
    人新峰公司之生產設備，自非上訴人新峰公司之生財器具，則上訴人新峰公司主
    張此部分之工程款無民法第一百二十七條之適用，自屬無據。
  (四)按債務不履行包括給付不能、給付遲延及不完全給付三種，其形態及法律效果均
    有不同。所謂給付不能，係指依社會觀念，其給付已屬不能者而言；若債務人僅
    無資力，按諸社會觀念，不能謂為給付不能。給付遲延，則指債務人於應給付之
    期限，能給付而不為給付；倘給付可能，則債務人縱在期限前，預先表示拒絕給
    付，亦須至期限屆滿，始負遲延責任。至於不完全給付，則指債務人提出之給付
    ，不合債之本旨而言 (最高法院九十三年度台上字第四二號判決要旨參照）。是
    按債務人債務不履行，僅債權人得請求損害賠償，此觀諸民法第二百二十七條、
    第二百三十一條規定甚明。而上訴人新峰公司主張之系爭 277標、B109工程款請
    求權，為承攬報酬請求權，要非損害賠償請求權，自無民法第一百二十五條之十
    五年時效之適用。
  (五)再按「時效因請求而中斷者，若於請求後六個月內不起訴，視為不中斷。」民法
    第一百三十條定有明文。上訴人新峰公司主張兩造曾同意暫停「東西向後龍汶水
    線E303標懸臂式施工法工作台車採購」計價作業，待糾紛釐清後再恢復此工程計
    價，其餘全部工程則恢復正常計價及結算作業，並有八十九年三月二十一日同意
    書云云。姑不論前揭事項及同意書內容均非關前揭 227標、B109工程，況前揭同
    意書乃上訴人新峰公司所片面簽立，為被上訴人中華工程公司否認同意，其未能
    證明被上訴人中華工程公司同意該書之內容，均不足為上訴人新峰公司有利之證
    據。尤有進者，依上訴人新峰公司所提出之請求被上訴人中華工程公司給付工程
    款之函文，其所發之最後請求給付工程款之函文日期為九十年六月十三日，則依
    上開條文所示，上訴人新峰公司應於九十年十二月十二日前提起訴訟，始生中斷
    時效之效力，然上訴人新峰公司卻遲至九十一年六月二十六日始起訴請求被上訴
    人中華工程公司給付承攬報酬，顯已逾六個月之期間。故上訴人新峰公司之請求
    不生任何中斷時效之效力。
  (六)上訴人新峰公司主張被上訴人中華工程公司就系爭「捷運 227標新店站及中華站
    至新店站間隧道工程不銹鋼加工及製作工程」之工程保留款及履約保證金，於九
    十年五月九日以（九十）中工捷新發字第LI-392號函承認在案，其時效因被上訴
    人中華工程公司之承認而重新起算云云。惟依上開函文之發文者係被上訴人中華
    工程公司捷新工務所，且所載之內容觀之，並無任何被上訴人中華工程公司向上
    訴人新峰公司表示承認其承攬報酬請求權之文字記載，該工務所僅係函覆上訴人
    新峰公司請求發還工程保留款函，且表示其簽報總公司等語，況被上訴人中華工
    程公司終亦不同意依照上訴人新峰公司之請求而給付其承攬報酬。從而，上訴人
    新峰公司主張其承攬報酬請求權時效重新起算，亦為無據。
  (七)依 227標工程之分包工程合約一般條款第二十七條第三項及特定條款第六條第二
    項；及B109橋工程採購合約一般條款第二十六條第三項之約定，前揭工程經驗收
    合格後，上訴人新峰公司即可向被上訴人中華工程公司請求給付工程尾款即承攬
    報酬。而 227標工程B109橋工程分別於八十九年四月二十八日及八十八年八月三
    十一日驗收合格，為兩造所不爭執。是上訴人新峰公司各該日期起，即得向被上
    訴人中華工程公司請求給付承攬工程款。然上訴人新峰公司卻遲至九十一年六月
    二十六日始起訴請求被上訴人中華工程公司給付上開工程契約之承攬報酬，顯已
    超過二年之時效期間。依上開民法之規定，上訴人新峰公司之前揭二項工程承攬
    報酬請求權因二年間不行使而消滅，被上訴人中華工程公司拒絕給付上開契約之
    工程款項，洵屬有據。上訴人新峰公司之請求為顯無理由。
五、上訴人中華工程公司上訴部分：
    上訴人中華工程公司對被上訴人新峰公司主張其積欠之工程款債權四百六十四萬
    九千一百五十六元，除前揭 227標、B109工程部分，為時效抗辯外，其餘均不爭
    執，惟主張前揭上部結構工程應包括支承墊鋼襯鈑，被上訴人新峰公司應負保固
    責任，而八十八年十二月二日第二次維修時，被上訴人新峰公司之工人施工不當
    ，帽樑受損，致台北大眾捷運股份有限公司（下稱捷運公司）求償一百七十萬六
    千三百十六元，其自得依據民法第二百二十七條債務不履行規定及第一百八十四
    條侵權行為之規定，請求被上訴人新峰公司負損害賠償之責任，爰以之與被上訴
    人新峰公司之承攬報酬主張抵銷云云。被上訴人新峰公司對於因該公司施工人員
    操作頂昇鋼構大樑時，造成帽樑角隅混凝土開裂損壞，及捷運系統營運中斷，嗣
    後捷運局向上訴人中華工程公司求償就該事故所發生之緊急搶修（含植栽）、帽
    樑修補及營運損失等費用，共計一百七十萬六千三百一十六元，上訴人中華工程
    公司業已支付完畢等事實並不爭執，惟否認應由其負債務不履行或侵權行為損害
    賠償責任，並抗辯前揭支承墊鋼襯鈑非施工範圍，且其係因上訴人中華工程公司
    之通知，始派工到場，並非出於契約義務，且到場後均聽從上訴人中華工程公司
    及捷運局工程師之指揮而進行維修，難認係被上訴人新峰公司使用人等語。查：
  (一)上訴人中華工程公司就前揭上部結構工程合約中並未約定鋼襯鈑為被上訴人新峰
    公司之施作範圍一節，並不爭執，且證人黃秀雄即訴外人輝鈞工程有限公司負責
    系爭工程之施工圖繪圖人員，亦證稱支承墊不在被上訴人新峰公司之施工範圍，
    如有在設計圖上即可以看出（原審卷二八五至二八六頁），而上訴人中華工程公
    司自始未能提出設計圖，是被上訴人新峰公司主張支承墊不在前揭上部結構工程
    之合約施作範圍，堪予採信。上訴人中華工程公司辯稱係依工程慣例而指示被上
    訴人新峰公司裝設云云，為被上訴人新峰公司否認，上訴人中華工程公司自應就
    此有利於己之事實負舉證責任，惟上訴人中華工程公司並未能舉證以實其說，是
    上訴人中華工程公司所稱即無可取。
  (二)八十八年十二月二日捷運木柵線被發現 P2010東側支承墊鋼襯鈑有向外滑動之情
    形時，捷運公司通知台北市政府捷運工程局（下稱捷運局），捷運局通知上訴人
    中華工程公司、上訴人中華工程公司再通知被上訴人新峰公司派工到場進行維修
    ，並由被上訴人新峰公司通知證人即訴外人景良工程股份有限公司（下稱景良公
    司）人員黃良寶到場等情，業據證人即捷運公司承辦人葉佳明、證人即捷運局承
    辦人吳聰易及證人黃良寶結證在卷（見原審卷第二八一至三一七頁至三二一頁）
    ，且為兩造所不爭執。證人即新峰公司工程處長劉宇洪復證稱：「（原告訴訟代
    理人問：支承墊的滑動是否你們的承攬範圍？為何在那裡待這麼久？）不是，是
    中華工程希望我們去做，我們因為跟中華工程關係很好，我們才幫忙。我們當初
    有談到做完之後，我們要跟中華工程要費用。」等語，而證人黃良寶亦證稱：「
    我們公司沒有直接承包，我們是向順豐公司承包。順豐是向新峰公司承包的。」
    、「：：：因為新峰公司知道我之前吊鋼樑時做過，所以找我去維修，是新峰付
    我費用。」等語（原審卷第二八二頁），是兩造間就進行維修工程部分，業已成
    立承攬關係，堪予認定。被上訴人新峰公司否認兩造間之承攬關係，辯稱伊僅係
    提供工人云云，要無可採。又黃良寶於施工時係受中華工程公司人員指示，乃施
    工指揮之問題，與兩造間有無承攬關係無涉，被上訴人新峰公司以之否認兩造間
    有承攬關係，委無可取。
  (三)證人即捷運公司之職員葉佳明證稱：「：：：那晚中華工程在下面作前置作業，
    我們還沒有做完就聽到巨大聲音，操作吊車的工人說帽樑裂損。在施工前我就有
    跟工人（大概是中華工程的下包）說作動作前要通知我們。：：：我們還在確認
    ，頂昇沒有通知我們。」（原審卷第三一八頁），及吳聰易證稱：「：：：當天
    我比較晚到，捷運公司的葉先生與中華公司的汪工程師已經在上面，我搭工程車
    在上面，葉先生說他有跟中華公司講頂昇前要通知他，結果實際上沒有告訴我們
    ，他們就自己頂昇：：：。」等語（原審卷第三二０頁），而證人黃良寶亦證述
    ：「新峰公司通知我們說支承墊移動了，通知我說把它復原，第一次施工沒有問
    題，第二次跑掉又去施工才發生千斤頂頂起來發現樑柱龜裂，後來中華公司自己
    去處理。千斤頂是中華工程提供的。：：：」、「（原告訴訟代理人問：千斤頂
    的位置是誰指示的？）第一次是中華工程的工程師告訴我們的：：：。」（原審
    卷第二八二至二八三頁），證人即新峰公司工務部人員曾德禹復證稱：「（法官
    問：證人是否知道帽樑龜裂的原因？）技術上沒有辦法綜合判斷，一般我們鋼筋
    混凝土都有保護層，應該是保護層不夠，所以帽樑才會龜裂。同一根柱子已經發
    生二次了，第二次又發生滑動，我們重新做同樣的動作，第二次才發生事故。二
    次的施工都是同樣的人，同樣的位置。」等語（原審卷第二九一頁），而被上訴
    人新峰公司僅負責橋樑的鋼構施工，不包括帽樑部分，亦據證人黃秀雄結證在卷
    （原審卷第二八六頁），以上證述均為上訴人中華工程公司所不爭執。是八十八
    年十二月二日之維修，在場指揮施工之人為中華工程公司之工程師，而發生事故
    之帽樑前後維修共二次，且維修之原因均相同，證人黃良寶之施工均係依照上訴
    人中華工程公司之工程師於第一次施工所為之指示為之，而帽樑之所以受損，依
    證人曾德禹前揭證述，其認為係因鋼筋混凝土保護層不足所致，另證人劉宇洪則
    證稱係鋼筋沒有按照規定施工（原審卷第二八八頁），而證人吳聰易另證稱：「
    〔法官問：（東側帽樑裂痕）造成的原因？〕應該是千斤頂放置的位置錯誤，我
    們有給捷運公司一個維修手冊，有千斤頂的放置位置的說明。事後也有拍照，認
    為是千斤頂放錯位置造成本件事故。」等語（原審卷第三二○頁），三者對於帽
    樑受損之原因判斷均不相同，而證人葉佳明之證述：「（被告訴訟代理人問：帽
    樑頂昇是否沒有通知你們，所以造成損壞？帽樑損壞的原因？）頂昇我們只注意
    有沒有損壞，原因如何我不知道，我聽到聲音就下來查看，我聽到聲音就下來查
    看，裂損是在千斤頂的位置下方。」等語，其則無法判斷系爭帽樑損壞之原因。
    再者，千斤頂放置位置不當於第一次施工時，未造成任何損壞，而第二次施工時
    ，放置相同位置，卻發生帽樑受損，則千斤頂放置位置錯誤，是否為損壞發生之
    原因，亦非無疑，是證人吳聰易固證述系爭損害係因千斤頂放置位置錯誤所致，
    惟與前揭證人劉宇洪、曾德禹之證述不一，且與前後二次相同施工法，第一次施
    工未生損害之情形有悖，自不足為系爭帽樑受損係因千斤頂放置位置不當所致之
    證明。而系爭帽樑部分之施工亦為上訴人中華工程公司所承攬施作，上訴人中華
    工程公司所提出之系爭事故照片及費用明細，僅足證明帽樑受損及上訴人中華工
    程公司因此支出之費用，不足為被上訴人新峰公司施作不當之證據，此外，上訴
    人中華工程公司復未能舉證以實其說，則其主張依民法第二百二十七條、第一百
    八十四條之規定，被上訴人新峰公司應賠償前揭費用云云，難認有理由。
  (四)綜上，上訴人中華工程公司抗辯就前揭上部結構工程中之不銹鋼支承墊鋼襯鈑為
    本合約所約定之施作工程範圍及被上訴人新峰公司應就施作支承墊鋼鈑維修造成
    之損害負保固責任，暨於八十八年十二月二日施作第二次維修時，因施工不當，
    致帽樑受損，其因而受有一百七十萬六千三百十六元之損害，依民法第二百二十
    七條債務不履行及第一百八十四條侵權行為之規定，被上訴人新峰公司應負損害
    賠償一百七十萬六千三百一十六元之責任，乃以之與被上訴人新峰公司之請求金
    額抵銷云云，均非可取。
六、綜上所述，上訴人新峰公司主張中華工程公司應給付工程款一百七十萬六千三百
    十六元部分，為可採信。中華公司抗辯上訴人新峰公司應就前揭帽樑受損，並以
    所受相同金額之損害主張抵銷，洵屬無據。另上訴人新峰主張中華工程公司應再
    給付 227標及B109工程之工程款八十一萬四千九百七十二元本息部分，中華工程
    公司抗辯業已罹於時效，為可取，是此部分之主張，為無理由。原審判命上訴人
    中華工程公司給付一百七十萬六千三百十六元及其利息，並駁回上訴人新峰公司
    前揭 227標及B109工程之工程款，經核並無違誤。兩造各就其敗訴部分上訴，指
    摘原判決不當，求予廢棄改判，為無理由，應駁回其上訴。
七、本件事證已臻明確，兩造其餘攻擊及防禦方法，及其他未經援用之證據，經審酌
    結果，均與本件判決之結果無影響，爰不一一論述。
八、據上論結，本件兩造之上訴，均為無理由，依民事訴訟法第四百四十九條第一項
    、第七十八條，判決如主文。
中　　　華　　　民　　　國　　九十三　　年　　　六　　　月　　二十九　　日
                                  民事第十五庭
                                      審判長法  官  劉  靜  嫻
                                            法  官  陳  昆  煇
                                            法  官  吳  光  釗
右正本係照原本作成。
新峰公司不得上訴。
中華工程公司如不服本判決，應於收受送達後二十日內向本院提出上訴書狀，其未表
明上訴理由者，應於提出上訴後二十日內向本院補提理由書狀（均須按他造當事人之
人數附繕本）上訴時應提出委任律師或具有律師資格之人之委任狀；委任有律師資格
者，另應附具律師資格證書及釋明委任人與受任人有民事訴訟法第四百六十六條之一
第一項但書或第二項（詳附註）所定關係之釋明文書影本。
中　　　華　　　民　　　國　　九十三　　年　　　七　　　月　　一  　　　日
　　　　　　　　　　　　　　　　　　　　　　書記官  于      誠
附註：
民事訴訟法第四百六十六條之一（第一項、第二項）：
對於第二審判決上訴，上訴人應委任律師為訴訟代理人。但上訴人或其他法定代理人
具有律師資格者，不在此限。
上訴人之配偶、三親等內之血親、二親等內之姻親，或上訴人為法人、中央或地方機
關時，其所屬專任人員具有律師資格並經法院認為適當者，亦得為第三審訴訟代理人
。
